【裁判字號】    90,交上易,1686
【裁判日期】    901106
【裁判案由】    過失致死等
【裁判全文】
臺灣高等法院臺中分院刑事判決                  九十年度交上易字第一六八六號
    上  訴  人  臺灣彰化地方法院檢察署檢察官
    被      告  甲○○
    選任辯護人  葉煥升
右上訴人因被告過失致死等案件，不服臺灣彰化地方法院八十九年度交訴字第二一九
號中華民國九十年六月二十六日第一審判決（起訴案號：臺灣彰化地方法院檢察署八
十九年度偵字第七九八四、七九八五號），提起上訴，本院判決如左：
      主  文
上訴駁回。
      事  實
一、甲○○於民國（下同）八十九年七月二十九日凌晨二時許，因服用酒類，已不能
    安全駕駛動力交通工具，竟仍駕駛車牌號碼Ｍ五－七二三二號自用小客車，內載
    其酒後已睡覺之友人楊天德、蕭木楊二人，沿彰化縣埔鹽鄉○○○○○道路，由
    東往西方向行駛，至該快速道路西向十三．三公里處時，本應注意並能注意車前
    狀況，隨時採取必要之安全措施，而依當時天候晴，視距良好，亦無不能注意之
    情狀，竟疏未注意及此。適有乙○○駕駛車牌號碼Ｅ七－四三六三號自用小客車
    ，亦疏於注意其車之油量，同向在前行駛至該處因車輛無油佔用部分外側車道停
    放，乙○○與車內乘客吳明珠均下車求援，先後已有同向鄭偉仲（已改名鄭淯駿
    ）駕駛車牌號碼ＦＢ－七五五二號、梁亦文駕駛車牌號碼ＯＭ－二五七五號自用
    小客車行經超前減速停車路肩欲幫忙救援尚未下車時，接連均遭甲○○所駕駛之
    前開車輛撞及，致吳明珠顱內出血當場死亡；乙○○受有前額撕裂傷、右下肢膝
    下完全性截斷，骨盆骨折之重傷害；梁亦文、鄭淯駿則車損人未受傷。經警處理
    車禍現場並測得甲○○呼氣中所含酒精濃度為每公升０．四七毫克。
二、案經台灣彰化地方法院檢察署檢察官相驗後自動檢舉暨乙○○訴請偵查起訴。
      理  由
一、訊據被告甲○○對於右揭酒後駕車肇事之情形，供承不諱。惟矢口否認已達不能
    安全駕車之情境，辯稱：係因乙○○所駕車輛佔用外側車道所致，乙○○亦有過
    失云云。其選任辯護人亦以被告吐氣中所含酒精濃度僅為每公升０．四七毫克，
    未達法務部認定之逕行移送標準每公升０．五五毫克以上，且被告一向酒力不錯
    ，當時仍能勝任駕駛，並不構成刑法第一百八十五條之三之犯罪，資為被告有利
    之辯護。
二、但查：被告甲○○前揭酒後不能安全駕駛因而肇事，致被害人吳明珠顱內出血當
    場死亡，被害人乙○○受有前額撕裂傷、右下肢膝下完全性截斷，骨盆骨折之重
    傷害等事實，業據告訴人乙○○指訴甚詳，核與當時在場之證人鄭淯駿、梁亦文
    所為證述之情節相符。且依被告於車禍發生後為警所測得之吐氣中所含酒精濃度
    為每公升含酒精濃度０．四七毫克，有酒精測試條附卷可稽，再佐以現場處理之
    警員對被告觀察結果，所作測試觀察表載明被告於為警查獲、測試或訊問過程有
    意識模糊、注意力無法集中且呆滯木僵之情狀，及警員黃英偉證稱，是伊至醫院
    急診室訊問被告，問筆錄時，被告精神不很清醒；證人梁亦文證述當時被告車上
    有酒味很濃，被告的意識好像不知道發生何事等情，足認被告係服用酒類，不能
    安全駕駛動力交通工具而駕駛無疑。至法務部認定逕行移送之標準，僅係一項供
    參考資料，被告既有前述顯現其有不能安全駕駛之具體事證，自不因其吐氣中所
    含酒精濃度未達法務部所認逕行移送之標準，即遽為不成立犯罪之認定。
三、被害人乙○○所駕駛之Ｅ七－四三六三號自用小客車固遭撞擊，但其車體散落物
    大部分緊鄰，且無車輛拖動之刮痕或胎痕，停車處明顯佔用外側車道，有警制之
    道路交通事故調查報告表及現場相片在卷可憑，參以證人鄭淯駿、梁亦文均證述
    乙○○曾表示其車沒油等語，足徵被害人乙○○亦疏未注意車輛之油量，致迫停
    佔用外側車道，而與有過失甚明。然稽之證人鄭淯駿、梁亦文皆同向行經該處，
    均得以注意乙○○之車輛已迫停且有意救援，並有現場相片佐證，被告卻未及煞
    車而發生撞擊，自有違道路交通安全規則第九十四條第三項所規定，汽車行駛時
    ，駕駛人應注意車前狀況，並隨時採取必要之安全措施，因而難辭其過失刑責。
    告訴人乙○○受有前述傷害，有診斷書一紙在卷可憑；被害人吳明珠已死亡，亦
    經台灣彰化地方法院檢察署檢察官督同檢驗員相驗明確，製有相驗筆錄、相驗屍
    體證明書、驗斷書等在卷可稽。被告之過失行為與告訴人乙○○之受傷、被害人
    吳明珠之死亡，具相當因果關係存在，縱乙○○亦與有過失，仍不能因而解免被
    告之罪責。本案事證明確，被告犯行已堪認定。
四、核被告所為，係犯刑法第二百七十六條第一項過失致人於死、第二百八十四條第
    一項後段過失致人受重傷、第一百八十五條之三之公共危險等罪。被告一過失行
    為，同時致人死亡及受有重傷害，為一行為觸犯數罪名之想像競合犯，應從一重
    論以過失致人於死罪。被告所犯過失致人於死罪與刑法第一百八十五條之三公共
    危險罪間，犯意各別，所犯罪名及構成要件互殊，應予分論並罰。原審以被告犯
    行明確，而適用刑法上開法條及第五十五條前段、第五十一條第五款、第七十四
    條第一款，罰金罰鍰提高標準條例第一條前段之規定，並審酌被告之品性、犯罪
    所造成之危害，過失程度之輕重，犯後已與死者家屬達成和解等一切情狀，就被
    告所犯公共危險罪判處有期徒刑參月，所過失致人於死罪，判處有期徒刑拾月。
    同時定其執行刑為有期徒刑壹年。且以被告前未曾受有期徒刑以上刑之宣告，有
    台灣彰化地方法院檢察署刑案資料查註紀錄表與台灣高等法院被告全國前案紀錄
    表在卷可憑，車禍後已賠償死者家屬新台幣四百多萬元，且表示有意賠償告訴人
    乙○○，而認本件宣告刑以暫不執行為適當，併予宣告緩刑四年。其認事用法，
    核無違誤，量刑亦屬允當適中。
五、檢察官依被害人乙○○請求，以被告尚未賠償其損害為由（惟雙方現已達成民事
    和解，提出調解書影本附卷），上訴指摘原審判決緩刑為不當，顯無理由，應予
    駁回。
六、據上論斷，應依刑事訴訟法第三百六十八條，判決如主文。
七、本案經檢察官吳經綸到庭執行職務。
中      華      民      國      九十       年    十一     月     六     日
                                  臺灣高等法院臺中分院刑事第九庭
                                        審判長法  官  陳  筱  珮
                                              法  官  趙  春  碧
                                              法  官  古  金  男
右正本證明與原本無異。
不得上訴。
                                              書記官  陳  妙  瑋
中      華      民      國      九十       年    十一     月     七     日
刑法第一百八十五條之三：
服用毒品、麻醉藥品、酒類或其他相類之物，不能安全駕駛動力交通工具而駕駛者，
處一年以下有期徒刑、拘役或三萬元以下罰金。
刑法第二百七十六條：
因過失致人於死者，處二年以下有期徒刑、拘役或二千元以下罰金。
從事業務之人，因業務上之過失犯前項之罪者，處五年以下有期徒刑或拘役，得併科
三千元以下罰金。
刑法第二百八十四條：
因過失傷害人者，處六月以下有期徒刑、拘役或五百元以下罰金。致重傷者，處一年
以下有期徒刑、拘役或五百元以下罰金。
從事業務之人，因業務之過失傷害人者，處一年以下有期徒刑、拘役或一千元以下罰
金。致重傷者，處三年以下有期徒刑、拘役或二千元以下罰金。
                                                                        Ｒ


司法院資訊處製作；財團法人民間司法改革基金會備份。
